臺北高等行政法院判決
　　　　　　　　　　　　　　　　　　 93年度訴字第2921號
　　　　　　　　　　　　　　　.
原　　　告　彩研國際有限公司
代　表　人　甲○○
訴訟代理人　邱雅文律師
被　　　告　財政部臺北市國稅局
代　表　人　張盛和（局長）
訴訟代理人　乙○○
上列當事人間因營業稅事件，原告於財政部於中華民國93年11月
8日為台財訴字第09300462580號訴願決定前提起行政訴訟。本院
判決如下：
　　主  文
訴願決定及原處分均撤銷。
原告其餘之訴駁回。
訴訟費用由被告負擔貳分之壹，餘由原告負擔。
　　事  實
一、事實概要：原告於93年4月12日向被告所屬大安分局申請退
    還其於91年7月16日申報91年5、6月份營業稅有關外銷貨物
    之營業稅額新台幣（下同）2,501,474元，該局依法務部調
    查局台北縣調查站（以下簡稱北縣調站）通報資料，於93年
    5月6日以財北國稅大安營業字第0930013176號函復略以，原
    告之負責人業經北縣調站移送臺灣板橋地方法院檢察署（以
    下簡稱板橋地檢署）偵辦在案，且須追繳冒退稅款並註銷未
    退稅款及累積留抵稅額，其申請退還91年5、6月之營業稅一
    案，無法辦理等語。原告不服，提起訴願，惟訴願機關財政
    部逾3個月未為決定，遂於財政部在93年11月8日為台財訴字
    第09300462580號訴願決定前之93年9月2日向本院提起行政
    訴訟。
二、兩造聲明：
　(一)原告聲明：
    1.訴願決定、原處分均撤銷。
    2.被告應給付原告新台幣2,501,474元。
    3.訴訟費用由被告負擔。
  (二)被告聲明：（依被告於準備程序中所為聲明如下）
    1.駁回原告之訴。
    2.訴訟費用由原告負擔。
三、兩造爭點：被告函復原告無法辦理其退還系爭稅款之請求，
              所為處分有無違誤？
　(一)原告主張之理由：
    1.按「人民與中央或地方機關間，因公法上原因發生財產上
      之給付或請求作成行政處分以外之其他非財產上之給付，
      得提起給付訴訟。．．．」，為行政訴訟法第8條第1項所
      明定。次按「行政處分以書面為之者，應記載下列事項︰
      ．．．2.主旨、事實、理由及其法令依據。」，復為行政
      程序法第96條第1項第2款所規定。又按「營業人申報之左
      列溢付稅額，應由主管稽徵機關查明後退還之：1.因銷售
      第7條規定適用零稅率貨物或勞務而溢付之營業稅。」，
      加值型及非加值型營業稅法第39條第1項第1款定有明文。
    2.本件原告申請退還系爭營業稅符合前開加值型及非加值型
      營業稅法之規定，業已主動提示進項憑證、銷項發票及出
      口報單等帳簿文件供被告查核，並經被告核認應退稅
      2,501,474元。詎料被告逕以北縣調站之刑事案件移送書
      為據，未援引法律依據即否准退稅並註銷系爭未退稅款，
      經原告遍查所有稅務法規，不知被告得以註銷原告退稅款
      之法源依據究竟為何？又憲法第15條規定，人民財產權應
      予保障，從而對人民財產權之限制必須合於憲法第23條所
      定之必要程度，並以法律定之，其由立法機關明確授權行
      政機關以命令訂定者，須符合立法意旨且未逾越授權範圍
      ，始為憲法所許，迭經司法院大法官會議釋字第605號、
      第593號、第579號、第460號、第423號解釋在案。準此，
      被告無任何法律依據，逕註銷系爭退稅款，已違反法律保
      留原則及租稅法律主義，侵害原告權利甚鉅，原處分應予
      撤銷，方符憲法平等原則之意旨。
    3.至被告一再宣稱原告已被移送偵查等語，純係稽徵機關推
      卸舉證責任之詞，蓋原告迄今仍未經檢察官提起公訴，雖
      被告提出北市調處92年11月4日之刑事案件移送書，然原
      告僅為嫌疑人，並非被告，縱經檢察官提起公訴，起訴書
      本身亦僅係待證事項，不能作為認定違章事實之證據及註
      銷原告退稅之法源依據及理由，最高行政法院87年度判字
      第239號、鈞院89年度訴字第2761號及91年度訴字第4755
      號等判決亦採相同見解，況原告公司負責人並未因該案遭
      板橋地檢署檢察官起訴。是原處分註銷系爭未退稅款及累
      積留抵稅額未經檢察官偵查終結起訴，亦未經法院判決確
      定，被告違反臆測科罰禁止原則至明，原處分顯有違誤，
      應予撤銷。
  (二)被告答辯之理由：（被告未於言詞辯論期日到場，據其所提
                      訴狀及於準備程序中所為主張如下）
    1.本件原告於93年6月1日提起訴願，訴願機關逾3個月仍未
      為決定，原告遂於93年9月2日向鈞院提起行政訴訟，嗣財
      政部業已於93年11月8日以台財訴字第09300462580號決定
      駁回原告訴願在案，先予陳明。
    2.按「營業人申報左列溢付稅額，應由主管稽徵機關查明後
      退還之：1.因銷售第7條規定適用零稅率貨物或勞務而溢
      繳之營業稅。」，為加值型及非加值型營業稅法第39條所
      明定。
    3.經查訴外人歡鎂國際股份有限公司（以下簡稱歡鎂公司）
      代表人李國剛、副總經理林真真及副理謝書琴等人於89年
      起，為詐領營業稅退稅款，設立皇資公司、鳳研公司及原
      告公司等子公司，前開公司均不在址營業，亦無營業事實
      ，惟先以原告公司等名義，將高單價光碟軟體外銷出口至
      由林真真設立之香港港新集團及朗際集團等，再向龍謙公
      司等進貨，其外銷金額即可沖抵進貨，進而向稅捐單位申
      請退稅；上述公司以高單價光碟軟體名義出口至香港港新
      集團及朗際集團之貨款均係由歡鎂公司以港新集團名義先
      行匯至彩研公司等，再由彩研公司回流至歡鎂公司，有北
      縣調站92年11月4日板法字第09244520090號刑事案件移送
      書可資參照。本件原告於91年7月16日依法申報91年度5、
      6月份之外銷貨物零稅率銷售額，計應退稅2,501,474元，
      惟因其涉有上開違章情事，原告代表人甲○○業經北縣調
      站移送板橋地檢署偵辦，且所提供之進項憑證、銷項發票
      及出口報單等帳簿文件經核均無實際交易，即無加值型及
      非加值型營業稅法第15條規定之溢付之營業稅額，自無同
      法第39條規定之退還溢付稅額，是被告註銷系爭未退稅款
      ，並無違誤。綜上所陳，原告所訴顯無理由，應予駁回。
　　理  由
一、本件被告經合法通知，未於言詞辯論期日到場，核無行政訴
    訟法第218條準用民事訴訟法第386條所列各款情形，爰依原
    告之聲請，由其一造辯論而為判決；又營業稅本屬國稅而委
    託各縣市稅捐稽徵處代徵，惟自92年1月1日起移回財政部所
    屬各地區國稅局自行稽徵，本件業經被告聲明承受訴訟，均
    合先敘明。
二、按「營業人申報左列溢付稅額，應由主管稽徵機關查明後退
    還之：1.因銷售第7條規定適用零稅率貨物或勞務而溢繳之
    營業稅。」，為加值型及非加值型營業稅法第39條所明定。
    本件被告函復原告無法辦理其93年4月12日請求退還其前於
    91年7月16日申報91年5、6月份營業稅有關外銷貨物之營業
    稅額2,501,474元之申請，無非以原告代表人甲○○業經北
    縣調站移送板橋地檢署偵辦中為由，該部分並經本院函板橋
    地檢署查明甲○○違反稅捐稽徵法案件即該署93年度偵字第
    1802號案件尚在偵查中無訛在卷，有板橋地檢署94年9月6日
    板檢榮愛93偵1802字第64785號函及北縣調站刑事案件移送
    書影本各1份足資參照，被告所稱固非全然無據。惟查北縣
    調站刑事案件移送書固載明原告公司涉嫌有逃漏稅捐詐領退
    稅款之虞，然職司稅捐稽徵之被告若未依職權詳加查核上開
    刑事案件移送書所載內容是否與事實相符，即逕為原告逃漏
    稅之認定，實有失主管機關之立場。且本件係據以申請案件
    ，徵之首開法條規定，原告既以其溢付系爭營業稅額而申請
    退稅，被告自應本於執掌，就本件是否有符合加值型及非加
    值型營業稅法第39條規定之情形，依職權實質審查而作成准
    否之處分。惟查被告所屬大安分局93年5月6日財北國稅大安
    營業字第0930013176號函復內容略以原告申請退還91年5 、
    6月之營業稅乙案無法辦理等語，而為否准之處分，原告起
    訴指摘，非無理由。從而被告疏未依職權究明上開事項，僅
    因原告代表人甲○○涉嫌違反稅捐稽徵法案件現正由板橋地
    檢署檢察官偵辦中，即遽認須追繳原告冒退稅款並註銷未退
    稅款及累積留抵稅額為由，拒絕原告退稅之請求，未免率斷
    ，所為處分殊有違誤，訴願決定未察而予以維持，亦不無疏
    漏，原告請求予以撤銷，即無不合，應予准許，著由被告依
    本院見解本於職權查明原因究有無應退還之91年5、6月之營
    業稅後另為適法之處分。至原告訴之聲明第2項義務訴訟部
    分，因被告尚未為本件實體之審理，自無從審酌論究，應予
    以駁回。另兩造其餘實體上之主張即無庸審酌，附此陳明。
據上論結，本件原告之訴為一部有理由，一部無理由，依行政訴
訟法第218條、第104條、民事訴訟法第385第1項前段、第79條，
判決如主文。
中　　華　　民　　國　　94　　年　  11　　月　 30  　 日
                    第二庭審判長  法    官  鄭忠仁
                                  法    官  許瑞助
                                  法    官  林育如
上為正本係照原本作成。
如不服本判決，應於送達後20日內，向本院提出上訴狀並表明上
訴理由，如於本判決宣示後送達前提起上訴者，應於判決送達後
20日內補提上訴理由書（須按他造人數附繕本）。
中　　華　　民　　國　　94　　年　  11　　月　 30  　 日
      　　　　　　　　　　　　　　書 記 官　林惠堉
